【裁判字號】    89,訴,1488
【裁判日期】    900109
【裁判案由】    殺人未遂等
【裁判全文】
臺灣桃園地方法院刑事判決                        八十九年度訴字第一四八八號
    公  訴  人  臺灣桃園地方法院檢察署檢察官
    被      告  甲○○
    指定辯護人  本院公設辯護人乙○○
右列被告因殺人未遂等案件，經檢察官提起公訴（八十九年度偵字第一二五四七號）
，本院判決如左：
        主  文
甲○○放火燒燬現供人使用之住宅未遂，處有期徒刑貳年，緩刑伍年，緩刑期內付保
護管束。
        事  實
一、甲○○因與其前妻丙○○共同生育有幼兒一名，惟因二人平日感情不睦（其二人
    於民國八十三年五月中旬已離婚，惟平日仍同居一處），其前妻丙○○乃於民國
    八十九年八月四日負氣離家，行方不明，家中幼兒遂因此而乏母親照料，甲○○
    乃於同日晚上某時先打電話至其前岳母戊○○所居住之桃園縣中壢市○○○路○
    段一六一巷十一號三樓住處，欲尋找丙○○返回家中未果，乃隨即於同日晚上十
    時許，攜帶一打火機、手帕及塑膠桶內裝汽油，並且手攜其與丙○○所共同生育
    之該名幼兒，前往其前岳母戊○○與其前妻丙○○當時所居住之桃園縣中壢市○○○路○段一六一巷十一號三樓之處所後，在上址門口前要求丙○○出來，欲令
    丙○○隨其返回家中，惟因丙○○於其時外出就醫，其前岳母戊○○對甲○○亦
    無回應，甲○○竟因此而氣憤難忍，即在該處大門口附近潑灑塑膠桶內所裝的汽
    油，並將其所攜帶的打火機、手帕取出，而在該處引燃汽油，欲以此燒燬該屋使
    其前妻丙○○無法繼續居住於該處，火勢隨即自該處大門口附近燃燒，且延至同
    巷九號該棟三樓即對面鄰人丁○○之住宅大門鐵門、附近鞋櫃及該棟房屋之公用
    樓梯等處，足致生公共危險，惟因經其他鄰人及時灌救撲滅，戊○○、丙○○與
    鄰居丁○○分別所居住房屋的主要結構部分始均未燒燬。
二、案經桃園縣警察局中壢分局報請臺灣桃園地方法院檢察署檢察官偵查起訴。
        理  由
一、訊據被告甲○○矢口否認有何右揭放火犯行，辯稱：伊在當天是喝醉酒，已經三
    天三夜沒睡覺，可能是因為伊抽菸，旁邊有鞋櫃，而引起火災的等詞云云。惟查
    本件右揭事實，已據被告甲○○於檢察官偵查中以「因為我前妻她不出來，我一
    時氣憤，拿手帕、汽油縱火」等語而已坦認綦詳，且所供亦核與證人丁○○於警
    訊中之證述「．．．看見有一個人帶著一個小孩及手拿一個汽油桶跑出公寓」等
    語的情節相符合，已足堪認被告確係有為右揭放火犯行，屬實無訛，是被告於嗣
    後在本院審理中始執異詞欲推翻其前所供，顯圖避重就輕，迴卸刑責，所辯核已
    不足予採信。此外，本件另有現場之照片六張在卷資佐可參，事證明確，被告右
    揭犯行足堪認定，應予依法論科。
二、查被告於點燃汽油後，因經撲滅而仍尚未達於燒燬他人住宅之程度，是核被告甲○○右揭所為，係犯刑法第一百七十三條第三項、第一項之放火燒燬現供人使用
    住宅未遂罪。又按被告以汽油潑灑於被害人戊○○、丙○○二人所居住房屋的大
    門口前，點火燃燒，乃極易延燒至毗連之鄰居住宅，被告其猶在該處放火欲燒燬
    被害人戊○○、丙○○二人所居住之房屋，火勢已並延燒至另一被害人丁○○所
    居住之住宅，顯見被告對於延燒的部分亦不違背其本意甚明，而查被告雖以一放
    火行為而同時燒及前開被害人戊○○、丙○○、丁○○等人所居住之房屋，嗣因
    經鄰人及時灌救撲滅，上揭被害人所居住之房屋的主要結構部分始均未燒燬，惟
    因按被告本件所為，直接被害的法益乃為一般社會之公共安全，雖然係亦已同時
    侵害多人的財產法益，但仍應以保護社會的公安法益為重，故本件被告甲○○右
    揭所為仍應僅成立一單純的放火燒燬現供人使用住宅未遂罪，附此敘明。而被告
    甲○○雖已有著手放火燒燬他人住宅之行為，惟因僅燃燒至戊○○、丙○○、丁○○等人所分別居住的房屋大門鐵門及附近鞋櫃、公用樓梯等處，尚未及於已燒
    燬房屋的主要結構部分之階段，屬於未遂犯，應依刑法第二十六條前段規定，按
    既遂犯之刑減輕之。次查，被告甲○○乃係因與其前妻丙○○平日感情不睦，其
    前妻丙○○負氣離家，使其家中幼兒缺乏母親照料，被告先係以電話邀其前妻丙○○返回家中又未果，始憤而手攜其二人幼兒，前往其前妻丙○○現在所居住的
    處所縱火，欲令其前妻丙○○無法繼續居住於該處，雖其手段不足為訓而難容於
    法，惟因核其犯罪情由，仍尚堪憫恕，縱依放火罪量處法定最低本刑仍屬過重，
    爰另依刑法第五十九條之規定，再遞減輕其刑。爰審酌被告與被害人平日之關係
    ，並另參其犯罪動機、目的、手段及犯罪時所受刺激與犯罪後態度等一切情狀，
    量處如主文所示之刑，以資懲儆。末查，被告甲○○前未曾受有期徒刑以上刑之
    宣告，此有臺灣高等法院被告全國前案紀錄表在卷可稽，被告本件所犯，僅是因
    其一時魯莽失慮，致罹刑章，惟經過此次偵、審及科刑之教訓後，亦當知警惕，
    應無再犯之虞，且查，被告於犯後亦即主動偕同其前妻丙○○前往被害人的處所
    清洗、粉刷，此情徵諸證人即另被害人丁○○之陳情書內容可明，因此被告與其
    前妻顯已經拋卻昔日夫妻怨懟，破鏡重圓，再修舊好，被告亦已知悔悟，又查被
    告前妻丙○○於本院審理中亦始終到庭為被告提出有利的說明及向本院為被告辦
    理保釋手續等事宜，觀彼二人之夫妻恩情仍然甚深，且查被告亦已與被害人戊○○達成民事和解，此有和解書乙份在卷可參，本院認上揭對於被告所宣告之刑，
    應以暫不執行為適當，爰併宣告緩刑五年，同時並依刑法第九十三條第一項之規
    定，併諭知被告在緩刑期內應付保護管束，以啟自新。
三、公訴意旨另略以：被告甲○○曾向戊○○恐嚇稱「不聽我的話，殺你全家」等語
    ，致令戊○○心生畏怖，足生危害於安全；又明知該處各樓逃生不便狀況而猶罔
    顧屋內戊○○與其外孫及其他樓層住戶生命安危即潑灑汽油倒灌戊○○唯一出口
    之大門四週迅即點火引燃，因認被告甲○○另涉犯有恐嚇危害安全及刑法第二百
    七十一條第一項、第二項之殺人未遂之罪嫌。惟按犯罪事實應依證據認定之，無
    證據不得推定其犯罪事實，刑事訴訟法第一百五十四條定有明文；次按，被告之
    自白，不得作為有罪判決之唯一證據，仍應調查其他必要之證據，以察其是否與
    事實相符，又未經合法調查或與認定事實不符之證據，不得作為判斷之依據，刑
    事訴訟法第一百五十六條第二項、第一百五十五條第二項亦分別設有明文規定。
    本件訊據被告甲○○堅詞否認有何恐嚇及殺人未遂犯行，辯稱伊並沒有恐嚇戊○○，也不是要殺人等語。次查，被告甲○○雖曾經於檢察官偵查中對檢察官所訊
    問關於被告有無打電話恐嚇戊○○並說要殺她全家之問題，被告曾經在偵查中對
    檢察官既直接且簡單地自白供稱「有」一語，惟因查，本件另依據證人戊○○於
    檢察官偵查中之證詞內容，則證稱：「．．．未說要殺我全家，我在警局未說甲○○起火前先叫罵，也未說電話中甲○○說要殺我全家．．．」等語，因此，本
    件在事證上，證人戊○○之警訊筆錄與其在偵查中的供詞內容不相符，證人戊○○在偵查中的供詞內容又與被告之上揭自白內容相迴異，因此，應尚不能夠積極
    地認定被告甲○○於偵查中的上揭輕率自白供稱「有」一語，確係與實際的情節
    相符合。又查，本件被告甲○○雖然係有放火的行為，但因於實際上並未造成房
    屋內的任何人傷亡，且該棟房屋除鐵門及木門外，本身屬於水泥、磚造的一種建
    築物，並非容易完全燃燒，當被告所潑灑在門口外的汽油於瞬間燃燒完畢後，火
    勢如欲繼續延燒至房屋內，仍然要經過一段相當長的時間，而查戊○○所居住的
    該棟房屋位置係僅位於三樓處，通常利用一般的逃生設備或消防協助，該屋內前
    後陽台及四週窗戶應仍然可作為逃生的出口，且被告在該處縱火的動機，仍可能
    僅係欲使其前妻丙○○無法再繼續居住於該處，本件既查無任何人因被告在於該
    處縱火而已經有傷亡，依罪疑唯輕原則，應不能遽責以被告殺人未遂罪名。故公
    訴人所指本件關於被告之上揭此等部分，尚不能夠具體確切地證明被告犯罪，惟
    因按本件公訴人認此等部分，與被告之右揭有罪部分，係行為吸收的實質上一罪
    （關於恐嚇危害安全部分）或牽連犯的裁判上一罪（關於殺人未遂罪部分）關係
    ，爰不另為無罪之諭知，附此敘明。
四、據上論斷，應依刑事訴訟法第二百九十九條第一項前段，刑法第一百七十三條第
    一項、第三項、第二十六條前段、第五十九條、第七十四條第一款、第九十三條
    第一項，判決如主文。
本案經檢察官魏雯祈到庭執行職務。
中      華      民      國      九十    年      元      月      四      日
                          臺灣桃園地方法院刑事第一庭
                              法  官 呂 仲 玉
右正本證明與原本無異。
如不服本判決，應於判決送達後十日內向本院提出上訴狀( 應附繕本 )，上訴於
臺灣高等法院。
                                    書記官   劉文松
中        華        民        國   九十   年   一   月    十一    日
刑法第一百七十三條
放火燒燬現供人使用之住宅或現有人所在之建築物、礦坑、火車、電車或其他供水、
陸、空公眾運輸之舟、車、航空機者，處無期徒刑或七年以上有期徒刑。
失火燒燬前項之物者，處一年以下有期徒刑、拘役或五百元以下罰金。
第一項之未遂犯罰之。
預備犯第一項之罪者，處一年以下有期徒刑、拘役或三百元以下罰金。


司法院資訊處製作；財團法人民間司法改革基金會備份。
